臺灣臺中地方法院刑事判決　　　　　　　96年度訴字第1632號
公　訴　人　臺灣臺中地方法院檢察署檢察官
被　　　告　乙○○
　　　　　　　　　　（現另案於臺灣臺中監獄執行中）
上列被告因偽造文書等案件，經檢察官提起公訴（九十六年度偵
字第一○○三二號），被告於本院準備程序就被訴事實為有罪之
陳述，本院合議庭裁定改行簡式審判程序，判決如下：
    主    文
乙○○意圖為自己不法之所有，而侵占遺失物，處罰金新臺幣壹
萬元，如易服勞役，以新臺幣壹仟元折算壹日。又服用酒類，不
能安全駕駛動力交通工具而駕駛，累犯，處有期徒刑柒月。又行
使偽造私文書，足以生損害於公眾及他人，累犯，處有期徒刑伍
月，在臺中縣警察局烏日分局道路交通事故當事人登記聯單、汽
車駕駛人酒後生理協調平衡檢測紀錄表、口卡片、臺中縣警察局
舉發違反道路交通管理事件通知單中縣警交字第ＨＢ00000
00號通知單之通知聯、移送聯、回覆聯、存根聯上偽造之「甲
○○」署押計柒枚、指紋計柒枚，均沒收。又偽造署押，足以生
損害於公眾及他人，累犯，處有期徒刑月，在（司法警察機關
）逮捕通知收受人簽章欄上偽造之「甲○○」署押壹枚、指紋壹
枚，均沒收。有期徒刑部分應執行有期徒刑壹年貳月，在臺中縣
警察局烏日分局道路交通事故當事人登記聯單、汽車駕駛人酒後
生理協調平衡檢測紀錄表、口卡片、（司法警察機關）逮捕通知
書、臺中縣警察局舉發違反道路交通管理事件通知單中縣警交字
第ＨＢ0000000號通知單之通知聯、移送聯、回覆聯、存
根聯上偽造之「甲○○」署押計捌枚、所捺指紋計捌枚，均沒收
。
    犯罪事實
一、乙○○前於民國九十四年間因犯公共危險罪（酒醉駕車），
    經臺灣彰化地方法院判處有期徒刑三月確定，送監執行，於
    九十四年十月三十一日縮刑期滿執行完畢（構成累犯）。另
    於九十五年間復因犯公共危險罪（酒醉駕車），經本院臺中
    簡易庭判處有期徒刑四月確定，並通緝在案（此部分尚不構
    成累犯）。詎乙○○不知悔悟，其因前開酒醉駕車經法院判
    刑四月確定，為躲避警方追緝，乃另基於意圖為自己不法所
    有之犯意，於九十六年四月十三日十九、二十時，在臺中市
    西屯區○○路詳細地址不明之工作地點，將其同事甲○○遺
    落該地之國民身分證正反面影本一張據為己用，予以侵占入
    己。另其於九十六年四月十五日十七時起至二十時止，在臺
    中縣大肚鄉某處，飲用高粱酒一杯多後，已達不能安全駕駛
    動力交通工具之程度，竟仍騎乘車牌號碼ＲＺＫ－二七七號
    輕型機車，沿臺中縣大肚鄉○○路由南往北方向行駛，嗣於
    九十六年四月十五日二十時二十七分，其騎乘之前開輕型機
    車行經臺中縣大肚鄉○○路與榮華街口時，乙○○因不勝酒
    力致操控及注意能力降低，而與沿臺中縣大肚鄉○○街東往
    西方向，由丙○○所駕駛之車牌號碼ＪＰ－五二三八號自用
    小客車發生擦撞。經警據報前往處理，發現乙○○身上酒味
    甚濃，經測得其酒後吐氣所含酒精成份高達一‧一五ＭＧ／
    Ｌ。乙○○因上開飲酒駕車肇事為警查獲時，為避免暴露通
    緝犯身分，乃行使其先前所侵占之「甲○○」身分證，冒充
    甲○○名義，在臺中縣警察局烏日分局大肚分駐所內，接續
    在臺中縣警察局烏日分局道路交通事故當事人登記聯單申請
    人簽收欄、汽車駕駛人酒後生理協調平衡檢測紀錄表受測人
    簽名欄、口卡片，及臺中縣警察局舉發違反道路交通管理事
    件通知單中縣警交字第ＨＢ0000000號通知單之通知
    聯、移送聯、回覆聯、存根聯（係一式複寫於通知聯、移送
    聯、迴覆聯及存根聯上，每聯上均有署名一枚）上之收受通
    知聯者簽章欄內，分別偽造「甲○○」之署押各一枚及捺指
    印各一枚，合計偽造「甲○○」署押計七枚、指印計七枚（
    舉發通知單上均係一式複寫於通知聯、移送聯、迴覆聯及存
    根聯上，每聯上均有署名一枚及捺指印一枚），以表示其確
    為甲○○本人並已收受前開舉發通知單及係甲○○肇事及接
    受酒測之意，而接續偽造上述臺中縣警察局烏日分局道路交
    通事故當事人登記聯單申請人簽收欄、汽車駕駛人酒後生理
    協調平衡檢測紀錄表受測人簽名欄、口卡片，及臺中縣警察
    局舉發違反道路交通管理事件通知單中縣警交字第ＨＢ00
    00000號通知單之通知聯、移送聯、回覆聯、存根聯等
    私文書，旋復持以行使同時將上開偽造之私文書交還予之警
    員收執，足以生損害於警察機關對交通違規駕駛者處罰之正
    確性及甲○○本人。乙○○另基於偽造署押之犯意，冒充甲
    ○○名義，同時在臺中縣警察局烏日分局大肚分駐所內，在
    （司法警察機關）逮捕通知被告知人欄內偽簽「甲○○」之
    署押一枚及捺指印一枚，足以生損害於警察機關對逮捕對象
    之正確性及甲○○本人。嗣經警查驗甲○○口卡片後發覺有
    異，當場詢問乙○○後，始查悉上情。
二、案經臺中縣警察局烏日分局報請臺灣臺中地方法院檢察署檢
    察官偵查起訴。
    理  由
一、訊據被告乙○○對於前揭犯罪事實均坦承不諱，復據證人即
    查獲員警程文哲於檢察官偵查中證述明確，並有臺中縣警察
    局烏日分局道路交通事故當事人登記聯單、汽車駕駛人酒後
    生理協調平衡檢測紀錄表、口卡片、（司法警察機關）逮捕
    通知書及臺中縣警察局舉發違反道路交通管理事件通知單中
    縣警交字第ＨＢ0000000號通知單之移送聯各一份附
    卷足憑，復有扣案之「甲○○」國民身份證正反面影本一份
    可資佐證，被告之自白確與事實相符，足堪採信。綜上所述
    ，本案事證明確，被告前開犯行均堪認定。
二、按冒名於警局逮捕通知書上之「收受人簽章欄」內簽名、捺
    指印，當認僅處於受通知者之地位，尚不能表示其係有作何
    種文書之意思及曾為何項之意思表示，應僅成立偽造署押罪
    （最高法院九十一年度臺非字第二九五號判決要旨參照）。
    被告冒用甲○○名義應訊，而於（司法警察機關）逮捕通知
    書受通知人簽章欄內偽造甲○○之署押及捺指印各一枚，乃
    處於受通知者之地位。又查，被告在「臺中縣警察局舉發違
    反道路交通管理事件通知單」、「臺中縣警察局烏日分局道
    路交通事故當事人登記聯單」、「汽車駕駛人酒後生理協調
    平衡檢測紀錄表」、口卡片上偽造甲○○之署名及捺指印，
    表示係甲○○收受上開文書及受測之意，其含有收據及表示
    由甲○○為一定意思之性質，均屬私文書，再將之交付執勤
    警員，即主張由甲○○領受上開文書，足以生損害於警察機
    關對交通違規駕駛者處罰之正確及甲○○。是核被告所為，
    係犯刑法第三百三十七條之侵占遺失物罪、第一百八十五條
    之三之公共危險罪、第二百十六條、第二百十條之行使偽造
    私文書罪，及第二百十七條第一項之偽造署押罪。被告於臺
    中縣警察局烏日分局道路交通事故當事人登記聯單申請人簽
    收欄、汽車駕駛人酒後生理協調平衡檢測紀錄表受測人簽名
    欄、口卡片，及臺中縣警察局舉發違反道路交通管理事件通
    知單中縣警交字第ＨＢ0000000號通知單之通知聯、
    移送聯、回覆聯、存根聯上偽造署押及捺指印之行為，係偽
    造私文書之階段行為，且偽造私文書而後行使，其偽造私文
    書之低度行為應為行使偽造私文書之高度行為所吸收，均不
    另論罪。又被告於上開「臺中縣警察局舉發違反道路交通管
    理事件通知單」、「臺中縣警察局烏日分局道路交通事故當
    事人登記聯單」、「汽車駕駛人酒後生理協調平衡檢測紀錄
    表」、口卡片上多次偽簽甲○○之署押及捺指印之多次舉動
    ，其時間空間緊密連接，係接續為之，為接續犯。被告所犯
    上開侵占遺失物罪、公共危險罪、行使偽造私文書罪及偽造
    署押罪間，犯意各別，行為互殊，應予分論併罰。且查，被
    告前於九十四年間因犯公共危險罪（酒醉駕車），經臺灣彰
    化地方法院判處有期徒刑三月確定，送監執行，於九十四年
    十月三十一日縮刑期滿執行完畢，有臺灣高等法院被告前案
    紀錄表一份在卷足憑，其受徒刑之執行完畢，五年以年故意
    再犯有期徒刑以上之罪（公共危險罪、行使偽造私文書罪及
    偽造署押罪部分），為累犯，應依刑法第四十七條第一項之
    規定，各加重其刑（公共危險罪、行使偽造私文書罪及偽造
    署押罪部分），爰審酌被告前已有三次酒醉駕車前科，有臺
    灣高等法院被告前案紀錄表各一份在卷可稽，素行不佳，竟
    又再犯酒醉駕車犯行，且為躲避警方查緝，侵占甲○○遺失
    之國民身分證影本，並於因酒醉駕車肇事而遭警調查時持以
    行使，假冒他人名義在前開文書上簽名及捺指印，惡行非輕
    ，及被告於偵查中否認部分犯行，惟於本院審理時業已坦承
    全部犯行等一切情狀，分別量處如主文所示之刑，並就有期
    徒刑部分定其應執行之刑（被告所犯數罪，有期徒刑部分定
    刑後應執行之刑已逾六月，依刑法第四十一條第二項，自無
    庸於各罪宣告刑及應執行部分，諭知易科罰金之折算標準）
    ，且就罰金部分諭知易服勞役之折算標準。
三、被告在臺中縣警察局烏日分局道路交通事故當事人登記聯單
    、汽車駕駛人酒後生理協調平衡檢測紀錄表、口卡片、（司
    法警察機關）逮捕通知書、臺中縣警察局舉發違反道路交通
    管理事件通知單中縣警交字第ＨＢ0000000號通知單
    之通知聯、移送聯、回覆聯、存根聯上偽造之「甲○○」署
    押計八枚、所捺指紋計八枚，既屬偽造，爰均應依刑法第二
    百十九條規定宣告沒收。
據上論斷，應依刑事訴訟法第二百七十三條第一項、第二百九十
九條第一項前段，刑法第一百八十五條之三、第二百十六條、第
二百十條、第二百十七條第一項、第三百三十七條、第五十一條
第五款、第四十二條第三項前段、第二百十九條、第三十八條第
一項第二款，刑法施行法第一條之一，判決如主文。
中　　華　　民　　國　　96　　年　　 6　　月　　29　　日
                  刑事第六庭    法  官  戴博誠
上正本證明與原本無異。
如不服本判決，應於送達後十日內向本院提出上訴狀（須附繕
本），上訴於臺灣高等法院臺中分院。
                                書記官  林政佑
中　　華　　民　　國　　96　　年　　 6　　月　　29　　日
【附錄論罪科刑法條】
刑法第一百八十五條之三：
服用毒品、麻醉藥品、酒類或其他相類之物，不能安全駕駛動力
交通工具而駕駛者，處一年以下有期徒刑、拘役或三萬元以下罰
金。
刑法第二百十條：
偽造、變造私文書，足以生損害於公眾或他人者，處五年以下有
期徒刑。
刑法第二百十六條：
行使第二百十條至第二百十五條之文書者，依偽造、變造文書或
登載不實事項或使登載不實事項之規定處斷。
刑法第二百十七條第一項：
偽造印章、印文或署押，足以生損害於公眾或他人者，處三年以
下有期徒刑。
刑法第三百三十七條：
意圖為自己或第三人不法之所有，而侵占遺失物、漂流物或其他
離本人所持有之物者，處五百元以下罰金。
